臺灣臺南地方法院臺南簡易庭民事判決
111年度南簡字第461號
原      告  元大商業銀行股份有限公司

法定代理人  翁健  
訴訟代理人  邱慶琳
            盧炳憲
被      告  陳禎裕

上列當事人間請求清償債務事件，本院於民國111年5月12日言詞
辯論終結，判決如下：
    主      文
被告應給付原告新臺幣貳拾壹萬零伍佰零參元，及如附表所示利
息、違約金。
原告其餘之訴駁回。
訴訟費用新臺幣貳仟參佰貳拾元由被告負擔。
本判決原告勝訴部分得假執行。
    事實及理由
壹、程序方面
　　被告經合法通知而未於言詞辯論期日到場，核無民事訴訟法
    第386條所列各款情形，爰依原告聲請由其一造辯論而為判
    決。
貳、實體方面　　
一、原告主張：
　㈠被告於民國92年4月22日向訴外人大眾商業銀行股份有限公司
    （下稱大眾銀行）申辦現金卡使用，約定借款額度最高以新
    臺幣（下同）100,000元為限，並簽立大眾銀行現金卡申請
    書。雙方約定自免收利息期間屆滿後次日起，利率按週年利
    率18.25%計算，被告每月最低應付款為實際可動用借款額度
    之2%，若未於約定繳款日繳足最低應繳金額者，即喪失期限
    利益，視為全部到期，應立即償還全部借款，且利息改以週
    年利率20%計算。詎被告未依約清償，迄今尚積欠本金93,02
    5元暨其利息未為清償。
　㈡被告復於93年12月17日向大眾銀行申請個人信用貸款，借款
    額度150,000元，借款期間自撥貸日起，以每1個月為1期，
    按84期年金法本息平均攤還，最後一期清償全部本息餘額，
    借款利率則按週年利率15%固定計算。如未依約攤還本息，
    即喪失期限利益，債務視為全部到期，除按上開利率計息外
    ，逾期在6個月以內者，按上開利率10%，逾期超過6個月部
    分，按上開利率20%計付違約金。詎被告未依約繳款，迄今
    尚積欠本金117,478元暨其利息、違約金未為清償。
　㈢嗣大眾銀行與原告合併，大眾銀行為消滅公司，其權利義務
    由原告概括承受，被告未依約履行給付義務，迭經催討未果
    ，爰依消費借貸之法律關係提起本件訴訟等語。並聲明：⒈
    被告應給付原告93,025元，及自96年3月23日起至104年8月3
    1日止，按年利率20%計算之利息，暨自104年9月1日起至清
    償日止，按年利率15%計算之利息。⒉被告應給付原告117,47
    8元，及自96年3月24日起至清償日止，按年利率15%計算之
    利息，暨自96年4月24日起至清償日止，逾期在6個月以內者
    ，按上開利率10%，逾期超過6個月者，按上開利率20%計算
    之違約金。
二、被告未於言詞辯論期日到場，亦未提出書狀作任何聲明或陳
    述。
三、得心證之理由
　㈠按「稱消費借貸者，謂當事人一方移轉金錢或其他代替物之
    所有權於他方，而約定他方以種類、品質、數量相同之物返
    還之契約」、「借用人應於約定期限內，返還與借用物種類
    、品質、數量相同之物」、「遲延之債務，以支付金錢為標
    的者，債權人得請求依法定利率計算之遲延利息。但約定利
    率較高者，仍從其約定利率」、「自一百零四年九月一日起
    ，銀行辦理現金卡之利率或信用卡業務機構辦理信用卡之循
    環信用利率不得超過年利率百分之十五」、「當事人得約定
    債務人於債務不履行時，應支付違約金」，民法第474條第1
    項、第478條、第233條第1項、銀行法第47條之1第2項、民
    法第250條第1項分別定有明文。
  ㈡經查：原告主張之前揭事實，業據提出與其所述相符之金融
    監督管理委員會106年1月17日金管銀控字第10500320920號
    函暨合併案公告影本、中華民國銀行商業同業公會全國聯合
    會104年7月13日全債協字第1041000565A號函影本、大眾Muc
    h現金卡申請書暨約定事項影本、大眾銀行個人信用貸款申
    請書暨約定事項（攤還型）影本、客戶往來交易明細、放款
    往來交易明細等資料各1份為證（見本院臺南簡易庭111年度
    南簡字第461號民事簡易訴訟程序第一審卷宗第23頁至第24
    頁、第25頁至第27頁、第29頁至第31頁、第39頁至第41頁、
    第33頁至第38頁、第43頁至第45頁），應堪予認定。
　㈢另按「約定之違約金額過高者，法院得減至相當之數額」，
    民法第252條復有明文。「約定之違約金苟有過高情事，法
    院即得依此規定核減至相當之數額，並無應待至債權人請求
    給付後始得核減之限制。此項核減，法院得以職權為之，亦
    得由債務人訴請法院核減」、「倘當事人所約定之違約金過
    高者，為避免違約金制度造成違背契約正義等值之原則，法
    院得參酌一般客觀事實、社會經濟狀況及當事人所受損害情
    形，依職權減至相當之金額」（最高法院79年台上字第1612
    號判例要旨、102年度台上字第1606號民事判決可資參照）
    。查本件關於個人信用貸款債務已因遲延利息而獲有相當經
    濟利益，本院審酌金融業違約金標準，並衡以一般客觀事實
    、社會經濟狀況、當事人所受損害情形等一切情事，認原告
    併請求違約金部分，洵屬過高，爰依前揭法律規定依職權酌
    減至1,200元。
　㈣綜上所述，原告本於消費借貸之法律關係，請求被告給付如
    主文第1項所示之金額、利息及違約金，為有理由，應予准
    許。逾此範圍之請求，則屬無據，應予駁回。
四、「各當事人一部勝訴、一部敗訴者，其訴訟費用，由法院酌
    量情形，命兩造以比例分擔或命一造負擔，或命兩造各自負
    擔其支出之訴訟費用」，民事訴訟法第79條定有明文。核本
    件訴訟費用額確定為2,320元（即第一審裁判費），本院審
    酌原告對被告之請求固有部分敗訴情形，惟其敗訴部分為違
    約金，依民事訴訟法第77條之2規定：「以一訴附帶請求其
    孳息、損害賠償、違約金或費用者，不併算其價額」，該敗
    訴部分本即不併算其價額，本件復未因該敗訴部分衍生其他
    訴訟費用，爰確定本件訴訟費用之負擔如主文第3項所示。
五、本件係就民事訴訟法第427條第1項訴訟適用簡易程序所為被
    告敗訴之判決，就原告勝訴部分，應依同法第389條第1項第
    3款規定職權宣告假執行。
六、據上論結，本件原告之訴為一部有理由、一部無理由，依民
    事訴訟法第436條第2項、第385條第1項前段、第79條、第38
    9條第1項第3款，判決如主文。
中　　華　　民　　國　　111 　年　　5 　　月　　19　　日
      臺灣臺南地方法院臺南簡易庭  法  官  陳谷鴻
以上正本證明與原本無異。   
如不服本判決，應於判決送達後20日內，向本院提出上訴狀並表
明上訴理由，如於本判決宣示後送達前提起上訴者，應於判決送
達後20日內補提上訴理由書（須附繕本）。如委任律師提起上訴
者，應一併繳納上訴審裁判費。
中　　華　　民　　國　　111 　年　　5 　　月　　19　　日
                                 書記官  呂伊謦   　　　
【附表】
編號 本金(新臺幣) 逾期利息計算 違約金計算 1 93,025元 自民國96年3月23日起至民國104年8月31日止，按週年利率20%計算之利息，暨自民國104年9月1日起至清償日止，按週年利率15%計算之利息。 無。 2 117,478元 自民國96年3月24日起至清償日止，按週年利率15%計算之利息。 1,200元。